【裁判字號】    95,易,2349
【裁判日期】    951025
【裁判案由】    賭博
【裁判全文】
臺灣臺中地方法院刑事判決              95年度易字第2349號
公  訴  人  臺灣臺中地方法院檢察署檢察官
被      告  甲○○
                      樓
            乙○○
                      樓
            丙○○
            丁○○
            戊○○
                      號
            己○○
            庚○○
            壬○○
            癸○○
上  一  人
選任辯護人  廖志祥律師
被      告  子○○
            丑○○
上列被告等因賭博案件，經檢察官提起公訴（九十五年度偵字第
四六二一號），本院判決如下：
    主    文
甲○○、乙○○、丙○○、丁○○、戊○○、己○○、庚○○、
壬○○、癸○○、子○○、丑○○均無罪。
    理    由
一、公訴意旨略以：被告癸○○為合法登記電子業「徠爾電子遊
    藝場」（址設臺中巿西屯區○○路○段十八號）負責人，依
    法僅能擺設限制級電玩機具，供不特定人把玩，竟基於意圖
    營利之賭博犯意，自民國九十五年二月七日起至同年月十三
    日止，在上開營業地址之公眾得自由出入之場，擺設電動賭
    博機具與不特定之顧客賭博財物，並雇用與其有共同犯意聯
    絡之被告戊○○、庚○○、壬○○、丑○○為店員負責客人
    開分、兌換現金等事，電玩臺每新臺幣（下同）一千元可開
    分一千分（1比1），每次押注不等分數，如押中可得數倍分
    數，未押中則所下分數被機器吃掉，最後不打玩時，可以所
    剩分數一分兌換一元回來。嗣於同年月十三日有賭客即被告
    甲○○、乙○○、丙○○、丁○○、己○○、子○○等六人
    正在上址賭玩時，為警當場查獲，並扣得賭博現場所用之監
    視器、電腦控制下注主機、螢幕、開分券（起訴書誤為積分
    券）、禮券、會員單等證物。因認被告癸○○、庚○○、壬○○、戊○○、丑○○等人所為，係犯刑法第二百六十六條
    第一項前段、第二百六十八條等罪嫌，被告甲○○、丁○○
    、子○○、丙○○、乙○○、己○○等人所為，係犯刑法第
    二百六十六條第一項前段之罪嫌云云。
二、按犯罪事實應依證據認定之，無證據不得認定犯罪事實；不
    能證明被告犯罪者，應諭知無罪之判決，刑事訴訟法第一百
    五十四條第二項、第三百零一條第一項分別定有明文。又認
    定不利於被告之事實，須依積極證據，苟積極證據不足為不
    利於被告事實之認定時，即應為有利於被告之認定，更不必
    有何有利之證據；認定犯罪事實所憑之證據，雖不以直接證
    據為限，間接證據亦包括在內，然而無論直接或間接證據，
    其為訴訟上之證明，須於通常一般之人均不致有所懷疑，而
    得確信為真實之程度者，始得據為有罪之認定，若其關於被
    告是否犯罪之證明未能達此程度，而有合理性懷疑之存在，
    致使無從形成有罪之確信，根據「罪證有疑，利於被告」之
    證據法則，即不得遽為不利於被告之認定。再事實之認定，
    應憑證據，如未能發現相當證據，或證據不足以證明，自不
    能以推測或擬制之方法，以為裁判基礎。最高法院分別著有
    三十年上字第八一六號、七十六年臺上字第四九八六號、四
    十年臺上第八六號判例可資參照。次按檢察官就被告犯罪事
    實，應負舉證責任，並指出證明之方法，刑事訴訟法第一百
    六十一條復有明定。因此，檢察官對於起訴之犯罪事實，應
    負提出證據及說服之實質舉證責任。倘其所提出之證據，不
    足為被告有罪之積極證明，或其指出證明之方法，無從說服
    法院以形成被告有罪之心證，基於無罪推定之原則，自應為
    被告無罪判決之諭知，最高法院九十二年臺上字第一二八號
    判例亦可參照。又按共犯在學理上，固有「任意共犯」與「
    必要共犯」之分，前者指一般原得由一人單獨完成犯罪而由
    二人以上共同實施之情形，當然有刑法總則共犯規定之適用
    ；後者係指須有二人以上之參與實施始能成立之犯罪而言。
    且「必要共犯」依犯罪之性質，尚可分為「聚合犯」與「對
    向犯」，而「對向犯」則係二個或二個以上之行為者，彼此
    相互對立之意思經合致而成立之犯罪，如賭博罪屬之（最高
    法院八十一年臺非字第二三三號判例可參），倘若欠缺「相
    互對立之意思合致」，其等間均無從成立賭博罪。
三、公訴人認被告癸○○、戊○○、庚○○、壬○○、丑○○、
    甲○○、乙○○、丙○○、丁○○、己○○、子○○分別涉
    有上開犯行，無非係以：證人蕭敏政之證詞及於九十五年
    二月七日、同年月九日、同年月十三日前往「徠爾電子遊戲
    場」蒐證之攝影內容、現場照片、職務報告書、平面配置圖
    等為證；扣案之電動機具主機及下注螢幕、開分卷、當天
    營業所得一千一百八十元、賭資四千元、集點卡及開招禮券
    統計表、放置現金衣服、會員單等，資為主要論據。訊據被
    告癸○○、戊○○、庚○○、壬○○、丑○○、甲○○、乙○○、丙○○、丁○○、己○○、子○○等人，對於被告癸○○係「徠爾電子遊戲場」之負責人，被告戊○○、庚○○
    、壬○○、丑○○分別自九十四年十二月間起，受僱該店擔
    任服務小姐，有幫店內客人開分，及被告甲○○、乙○○、
    丙○○、丁○○、己○○、子○○於九十五年二月十三日為
    警查獲時，係該店之客人，並扣得上開扣案物等事實，固均
    坦承不諱，但均矢口否認有何上開賭博犯行，被告癸○○辯
    稱：我經營之電子遊戲場沒有賭博行為，本件除警員蕭敏政
    外，其餘消費顧客均無洗分行為等語；被告戊○○辯稱：我
    沒有涉嫌賭博，我只是在那裡當員工，負責開分的工作，沒
    有洗分，該店純屬娛樂沒有兌現現金的情形等語；被告庚○○辯稱：我只是去上班，作開分的工作，該店純屬娛樂沒有
    兌現現金的情形等語；被告壬○○辯稱：我只是在吧檯負責
    端飲料，煮餐點，有時幫外場開分一下而已，該店純屬娛樂
    沒有兌現現金的情形等語；被告丑○○辯稱：我們公司機臺
    純屬娛樂，沒有賭博行為等語；被告甲○○辯稱：我沒有賭
    博，沒有換過現金等語；被告乙○○辯稱：我連電腦開機都
    沒有，我只有進去而已等語；被告丙○○辯稱：我不知道那
    個是賭博等語；被告丁○○辯稱：我沒有賭博等語；被告己○○辯稱：那是遊樂場所，怎麼會是賭博，我不知道有換錢
    等語；被告子○○辯稱：我沒有賭博等語。
四、經查：
（一）程序事項：
  １、按刑事偵查技術上所謂「釣魚」，係指對於原已犯罪或具
      有犯罪故意之人，以設計引誘方式，使其暴露犯罪事證，
      而加以逮捕或偵辦而言。另所謂「陷害教唆」者，則指行
      為人原不具犯罪故意，純因司法警察設計教唆，始萌生犯
      意，進而實施犯罪構成要件之行為。前者（即「釣魚」）
      ，純屬偵查犯罪技巧之範疇，並未違反憲法對於基本人權
      之保障，對於維護公共利益亦有存在必要（最高法院九十
      三年臺上字第一七四○號判決意旨參照）。本件警員蕭敏
      政於九十五年二月七日起至同年月十三日止，喬裝客人至
      本件遊藝場把玩機臺，於同年月七日、九日及十三日累積
      分數至一萬一千分、四千分、四千分時，向該遊藝場小姐
      即被告戊○○等人表示欲離去現場，被告戊○○即前來為
      蕭敏政機臺洗分後，蕭敏政在該遊藝場之廁所內吊掛之衣
      服內取出一萬一千元、四千元，另一次則以煙盒取得現金
      四千元，若認所取得之現金係洗分所換取之現金（詳如後
      述），亦係被告癸○○之電子遊藝場本有兌換現金之賭博
      行為，並非警員蕭敏政設計引誘始起意賭博，自非屬「陷
      害教唆」，亦無違反警察職權行使法第三條第三項：「警
      察行使職權，不得以引誘、教唆人民犯罪或其他違法之手
      段」之規定。況本件係因警局接獲民眾檢舉，認被告癸○○經營之遊藝場涉有賭博罪嫌，乃由警員喬裝賭客進行蒐
      證一節，業據證人蕭敏政結證在卷，核屬偵查犯罪之技巧
      ，並無違反法定正當程序，對於取締賭博犯罪之公共利益
      維護亦有必要。
  ２、次按刑事訴訟法係為適用刑法，確定國家具體之刑罰權為
      目的而設之程序法規，刑事訴訟法之目的，在於發見實體
      的真實，即尋求事實之真相，使刑法得以正確適用，藉以
      維護社會之安全，然為達成此目的，仍應採取合理之手段
      ，確保裁判之公正，藉以保障個人基本人權，故程序正義
      之遵守，自不容忽略（最高法院九十三年臺非字第七十號
      判決可資參照）。又依刑事訴訟法第二百二十九條至第二
      二百三十一條之規定，司法警察（官）固有調查犯罪嫌疑
      人犯罪情形及蒐集證據之職權，惟蒐集證據與搜索尚有不
      同，搜索固為蒐集證據之方法之一，然搜索之強制處分，
      是一種干預人民基本權之公法行為，其目的在於發現被告
      、犯罪嫌疑人或應扣押之物，因此對於搜索之要件、審核
      、程序，刑事訴訟法中均有詳細規定，並賦予違反法定程
      序時之法定效果，惟若非出於上述目的而為之犯罪偵查行
      為，而未於刑事訴訟法中定有法定程序時，其所取得之資
      料，究竟有無證據能力，則應審酌司法警察（官）之主觀
      意圖、客觀情節、有無違反法規範、是否已造成侵害，暨
      禁止使用該證據對於防止基本權利受侵害之效果等情形，
      本於人權保障與社會安全之均衡維護精神，依比例原則，
      具體認定之。查本件被告癸○○所經營之電子遊藝場為公
      眾或不特定人得出入之場所，司法警察為蒐集犯罪行為過
      程之目的，為搜索以外之蒐證行為，自可在未取得搜索票
      之情況下，進入前開場所，且基於犯罪行為具有隱匿性，
      查緝困難之性質，其以針孔攝影方式，取得犯罪行為之錄
      影，難謂其無法律上之原因，且所取得亦不是他人非公開
      之活動，亦非刑法妨害秘密罪章所欲保護之對象，揆諸前
      開說明，警員蕭敏政於九十五年二月七日及同年月十三日
      之蒐錄光碟及蒐證照片，自有證據能力，當得作為本件之
      證據使用，合先敘明。
（二）實體事項：
  １、被告癸○○於上開時、地擺設扣案之電子遊戲機具，供不
      特定人把玩，其遊戲方式為顧客以現金，按一比一、一比
      二或一比四等比例開分，選好賓果盤編號，並按押若干分
      數與機器對玩，待賓果主機開球啟動號碼球，再依主機開
      出的號碼球與所押注的賓果盤號碼核對，最先對中賓果盤
      內所有號碼者為賓果，可依所押注分數與倍數獲得不等之
      分數，反之所按押之分數則悉歸機臺所有，而把玩之客人
      如不續玩，機臺上剩餘分數則只能放棄，並自九十四年十
      二月間起，陸續僱用被告戊○○、庚○○、壬○○、丑○○於該遊藝場內從事開分等工作，且於九十五年二月十三
      日警察查獲時，並有該電子遊藝場之客人即被告甲○○、
      乙○○、丙○○、丁○○、己○○、子○○在場等事實，
      固為被告癸○○、戊○○、庚○○、壬○○、丑○○、甲○○、乙○○、丙○○、丁○○、己○○、子○○於所坦
      認，復經證人蕭敏政於偵訊及本院審理中證述屬實，並有
      上開扣案物足佐，惟此僅足認被告癸○○確有上揭經營電
      子遊戲場之事實，被告癸○○、戊○○、庚○○、壬○○
      、丑○○等五人是否有共同意圖營利，供給賭博場所，與
      被告甲○○、乙○○、丙○○、丁○○、己○○、子○○
      對賭之行為，尚屬有疑。
  ２、再本案係因勤務中心接獲民眾檢舉，乃由臺中市警察局第
      六分局指派證人即該分局協和派出所警員蕭敏政前往探訪
      ，故證人蕭敏政自九十五年二月七日起至同年月十三日止
      ，陸陸續續進入「徠爾電子遊戲場」把玩，其中同年月二
      月七日洗分後換得現金一萬一千元之過程，有以針孔錄影
      機拍攝蒐證，另於同年月十三日則是該分局取得本院核發
      之搜索票後，由證人蕭敏政先喬裝成客人進入該店把玩，
      其他支援同仁則在外等候，待證人蕭敏政兌換到現金後，
      再通知其他支援同仁進入執行搜索等情，業據證人蕭敏政
      於偵訊及本院審理時結證綦詳，並有本院核發之搜索票、
      臺中市警察局第六分局搜索扣押筆錄存卷可查，可知證人
      蕭敏政於九十五年二月七日至同年月十三日前往該店把玩
      機具並兌換現金之目的，均在偵查犯罪，並無賭博之意思
      ，其與該店之經營者即被告癸○○或開分小姐即被告戊○○、庚○○、壬○○、丑○○間均欠缺「相互對立之意思
      合致」，揆諸前揭說明，就被告癸○○、戊○○、庚○○
      、壬○○、丑○○，於九十五年二月七日、九日、十三日
      先後兌換現金一萬一千元、四千元、四千元予喬裝成客人
      之證人蕭敏政之行為，均無從成立賭博罪。
  ３、又本案除證人蕭敏政曾在上開電子遊藝場換得現金外，查
      獲當時之該遊藝場客人即被告甲○○、乙○○、丙○○、
      丁○○、己○○、子○○均否認曾在該店洗分兌換現金之
      情形，且證人蕭敏政於本院亦結證雖曾看到其他客人洗分
      ，但未看到其他客人有兌換之情形，且未拍到其他客人和
      店員洗分、兌換現金之過程等情明確。且警方並未能查出
      曾在該遊藝場洗分客人之年籍資料，以供本院查考，當時
      之情狀又無任何攝影紀錄可資佐憑，更未扣得被告癸○○
      或戊○○、庚○○、壬○○、丑○○確有兌換現金予其他
      客人之任何事證，本院認徒以證人蕭敏政之證述，尚難形
      成被告癸○○、戊○○、庚○○、壬○○、丑○○確有兌
      換現金予其他客人之確實心證。
  ４、又本案雖係民眾檢舉，但民眾檢舉之動機不一而足，確實
      親聞犯罪情節或親身經歷被害過程者，有之；聽聞他人轉
      述，希冀檢警人員進一步查證者，有之；為誣陷他人而虛
      捏故事，或欲藉由檢警偵辦，教訓異己者，有之，故檢舉
      之內容只能認為是啟動檢警偵辦之發端，尚不能遽予採信
      。在本案中，遍觀偵查案卷，並無任何具體之檢舉內容，
      亦即對於「徠爾電子遊戲場」有於警方據報而自九十五年
      二月七日前往查證前之何時、何地，由何人與被告癸○○
      或戊○○、庚○○、壬○○、丑○○等開分人員兌換多少
      現金等等之賭博情狀，均乏積極證據以實其說，故本案雖
      係民眾檢舉，尚難即謂「徠爾電子遊戲場」早有賭博之情
      事。
  ５、檢察官起訴雖謂被告癸○○、戊○○、庚○○、壬○○、
      丑○○係以上揭機具與被告甲○○、乙○○、丙○○、丁○○、己○○、子○○等不特定之賭客賭博財物，然被告
      十一人均否認此節，且本案檢察官就被告癸○○、戊○○
      、庚○○、壬○○、丑○○與人賭博財物之具體事實，除
      前述證人蕭敏政先後於九十五年二月七日起至同年月十三
      日分別喬裝賭客前往把玩之外，其餘關於被告癸○○、戊○○、庚○○、壬○○、丑○○究於何時、與何人為賭博
      犯行，則未見明，本院就此自無從調查，檢察官僅泛指
      與不特定之賭客賭博財物，顯未盡舉證之責，而無可採。
五、綜上所述，本件依公訴人所提出之證據，「徠爾電子遊藝場
    」於九十五年二月七、九日、十三日兌換現金予證人蕭敏政
    部分，既核與賭博罪之構成要件不合，公訴人所舉之證據又
    尚不足以證明被告癸○○所經營、被告戊○○、庚○○、壬○○、丑○○所受僱之上揭電子遊戲場，尚有與被告甲○○
    、乙○○、丙○○、丁○○、己○○、子○○等客人賭博之
    情事。此外，復查無其他積極證據，足資證明被告癸○○、
    戊○○、庚○○、壬○○、丑○○、甲○○、乙○○、丙○○、丁○○、己○○、子○○分別確有公訴人所指之上揭共
    同意圖營利，供給賭博場所及聚眾賭博犯行、賭博之犯行，
    揆諸首揭說明，既無積極證據足認被告癸○○、戊○○、庚○○、壬○○、丑○○、甲○○、乙○○、丙○○、丁○○
    、己○○、子○○犯罪，依法均應諭知無罪之判決。
據上論斷，應依刑事訴訟法第三百零一條第一項，判決如主文。
本案經檢察官辛○○到庭執行職務。
中    華    民    國  九十五  年    十    月  二十五  日
              刑事第九庭  審判長法  官  陳  得  利
                                法  官  余  德  正
                                法  官  莊  秋  燕
以上正本證明與原本無異。
如不服本判決，應於送達後十日內向本院提出上訴狀（須附繕本
），上訴於臺灣高等法院臺中分院。
                                 書記官  莊  玉  惠
中    華    民    國  九十五  年    十    月  二十五  日


司法院資訊處製作；財團法人民間司法改革基金會備份。
